【裁判字號】    97,易,1278
【裁判日期】    970926
【裁判案由】    侵占
【裁判全文】
臺灣士林地方法院刑事判決              97年度易字第1278號
公  訴  人  臺灣士林地方法院檢察署檢察官
被      告  乙○○
上列被告因侵占案件，經檢察官聲請簡易判決處刑（97年度偵字
第4090號），本院判決如下：
    主  文
乙○○無罪。
    理  由
一、公訴意旨略以：被告乙○○於民國86年9 月17日，向告訴人
    甲○○承租河合牌及華美麗牌鋼琴各1 台，並放置於臺北市
    內湖區○○○○街221 號，詎被告於90年12月17日即未繳租
    金，經告訴人依法終止租約，被告即基於不法所有之意圖，
    將上開2 台鋼琴予以侵占入己，並避不見面，因認被告涉犯
    刑法第335 條第1 項侵占罪嫌。
二、按犯罪事實應依證據認定之，無證據不得認定犯罪事實；不
    能證明被告犯罪者，應諭知無罪之判決，刑事訴訟法第154
    條第2項、第301條第1項分別定有明文。而認定不利於被告
    之事實，需依積極證據，茍積極證據不足為不利被告事實之
    認定時，即應為有利於被告之認定，更不必有何有利之證據
    ，最高法院30年上字第816 號判例可資參照。復按刑法上之
    侵占罪，須持有人變易其原來之持有意思而為不法所有之意
    思，始能成立，如有其他原因致未能交還，既缺乏主觀要件
    ，即難遽以該罪相繩。
三、本件公訴人認被告涉犯刑法侵占罪嫌，無非以告訴人指訴、
    租賃契約書、本院民事判決書各1 份，為其論據。被告固坦
    承有向告訴人承租上開二台鋼琴，且積欠租金，並未返還上
    開二台鋼琴，惟堅決否認有何侵占犯行，辯稱：其原先經營
    音樂中心，後來因為債務、家庭等因素離開內湖，音樂中心
    就由林小姐幫忙處理，並不知租金給付情形及鋼琴下落等語
    。
四、經查：
（一）被告於86年9 月17日，向告訴人承租河合牌及華美麗牌鋼
      琴各1 台，並放置於臺北市內湖區○○○○街221 號，自
      90年12月17日起即未繳租金，經告訴人依法終止租約等情
      ，業據證人即告訴人甲○○到庭證述明確，並有租賃契約
      書、本院95年度湖簡字第622 號請求返還租賃物等事件宣
      示判決筆錄影本各1 份附卷可稽。
（二）告訴人雖指訴被告將上開二台鋼琴侵占入己，然被告辯稱
      ：其因為債務、家庭等因素離開內湖，音樂中心就由林小
      姐幫忙處理等語，核與證人甲○○證稱：90年12月17日前
      有一段時間是由林小姐支付鋼琴租金，其曾請林小姐幫忙
      找到被告等語相符（見本院審判筆錄），足見被告上開所
      辯並非無據，並無證據證明被告有任何積極行為將上開二
      台鋼琴予以侵占入己。
（三）證人甲○○雖證稱：於90年12月17日後曾到放置鋼琴的地
      點察看，但音樂教室已經不在，且不知鋼琴下落等語。惟
      訊據被告亦辯稱：其離開內湖，不知鋼琴下落等語。是鋼
      琴在脫離被告持有之狀態下，亦難認被告有易持有為不法
      所有之意思。參以債務人於債之關係成立後，如有未依債
      之本旨履行民事債務之情形，在一般社會經驗上可能之原
      因甚多，茍無足以證明其具有不法所有意圖之積極證據，
      亦僅能令負民事債務不履行之責任。故本件被告縱未返還
      該二台鋼琴，亦僅負民事債務不履行之責任，而不能據以
      推定被告人有侵占之犯意。
五、綜上所述，本件公訴意旨所舉前開證據尚不足以佐證告訴人
    指訴被告侵占之情為真正，也不能排除合理懷疑，使本院確
    信被告確有侵占之犯行，此外，復查無其他積極證據可資證
    明被告犯罪，揆諸前開說明，即應為被告無罪之諭知。
據上論斷，應依刑事訴訟法第301 條第1 項，判決如主文。
本案經檢察官余秉甄到庭執行職務
中    華    民    國    97    年    9     月    26    日
                  刑事第七庭審判長法  官  劉秉鑫
                                  法  官  王美玲
                                  法  官  黎惠萍
以上正本證明與原本無異。
如不服本判決，應於收受送達後10日內向本院提出上訴書狀，其
未敘述上訴理由者，應於上訴期間屆滿後20日內向本院補提理由
書狀（均須按他造當事人之人數附繕本）。
                                  書記官  張茹茵
中    華    民    國    97    年    9     月    26    日


司法院資訊處製作；財團法人民間司法改革基金會備份。
